臺灣高等法院高雄分院民事裁定　　　　　　96年度抗字第89號
抗　告　人　甲○○
上列抗告人因華南商業銀行股份有限公司與乙○○○○等間強制
執行事件為聲明異議，對於民國96年3 月2 日臺灣高雄地方法院
94年度執字第52468 號所為裁定提起抗告，本院裁定如下：
    主  文
抗告駁回。
抗告程序費用新台幣壹仟元由抗告人負擔。
    理  由
一、抗告意旨略以：台灣高雄地方法院民國94年度執字第52468
    號強制執行拍賣之標的物即梁文彪所有之「高雄市○○區○
    ○段1281號土地（權利範圍四分之一）及該地上未辦理保存
    登記暫編高雄市○○區○○段1902號之建物（門牌號碼：高
    雄市○○區○○路132 巷38號）」，前於95月11月20日拍定
    ，由抗告人以新台幣（以下同）145 萬6000元得標。嗣於同
    年11月28日，上開土地之共有人梁慶鴻具狀主張優先購買。
    然梁文彪已於94年9 月17日死亡，亦即強制執行開始前債務
    人已死亡，顯有重大瑕疵，強制執行拍賣程序應無效，應撤
    銷原拍賣程序。雖梁文彪之限定繼承人於96年1 月18日辦妥
    繼承登記，其拍賣公告、內容、條件已有變更，自無從補正
    ，是原審遽認瑕疵業經補正，顯有不當云云。
二、查，債權人即上開土地之第一順位抵押權人華南商業銀行股
    份有限公司（下簡稱華南銀行），於94年9 月30日具狀檢附
    台灣高雄地方法院86年度促字第48815 號支付命令、確定證
    明書及抵押權設定契約書、他項權利證明書，聲請拍賣梁文
    彪所有前開不動產，經台灣高雄地方法院以94年度執字第
    52468 號強制執行程序，於95年11月20日拍定，由抗告人以
    145 萬6000元得標。嗣於95年11月28日，上開土地共有人梁
    慶鴻主張優先購買並繳納同額之價金，有收據一紙在執行卷
    可稽。而梁文彪早於94年9 月17日死亡，其就上開土地之應
    有部分（即持分四分之一），其繼承人乙○○○○業已向台
    灣高雄地方法院聲明限定繼承，有該院94年繼字第2330號卷
    可稽），而地政機關亦依執行法院之命於96年1 月18日辦妥
    繼承登記等情，有高雄市前鎮地政事務所96年2 月5 日高市
    地鎮一字第0960001287號函土地登記謄本足憑，堪信為真實
    。
三、按執行債務人僅處於忍受強制執行之消極地位，參諸強制執
    行法第5 條第3 項及第4 項規定，強制執行開始後，債務人
    死亡，仍得續行執行程序，於繼承人全體拋棄繼承權或無人
    承認繼承時，縱已無執行債務人存在，亦不影響執行程序之
    進行。執行法院僅於特定情形下，經債權人或利害關係人之
    聲請，而為選任特別代理人，則民事執行程序並不以有相對
    立之當事人存在為其要件，此在拍賣抵押物之執行程序，尤
    為顯然。而本件執行程序，債權人業已取得執行名義並為執
    行標的物之抵押權人，對於執行標的物有物上優先權，業如
    前述，雖債務人梁文彪於執行程序開始前早已死亡，執行法
    院未待其繼承人完成繼承登記即進行拍賣程序而有瑕疵，然
    揆諸前開說明，應認此種瑕疵可以補正，尚不因債務人欠缺
    當事人能力而當然無效。參以本件債務人之繼承人乙○○○
    ○已為限定繼承之聲明，並完成繼承登記，對於前述執行程
    序之進行並無異議，有95年12月11日執行筆錄足憑，該部分
    瑕疵應認業已補正。且如前所述，債務人於執行程序僅消極
    的忍受程序之進行而已，拍賣公告上債務人為梁文彪或梁文
    彪之繼承人，對於拍賣條件或拍定人皆無實質影響，抗告人
    主張該部分將使拍賣條件發生變更，無法補正云云，尚嫌無
    據，應認其抗告為無理由，予以駁回。
四、據上論結，本件抗告為無理由，依強制執行法第30條之1 、
    民事訴訟法第495 條之1 第1 項、第449 條第1 項、第95條
    、第78條，裁定如主文。
中　　華　　民　　國　　96　　年　　5 　　月　　4 　　日
                            民事第六庭
                                審判長法官  許明進
                                法      官  謝肅珍
                                法      官  陳真真
以上正本證明與原本無異。
本件不得再抗告。
中　　華　　民　　國　　96　　年　　5 　　月　　4　　日
                                書  記  官  賴梅琴
